臺灣高等法院民事裁定
108年度非抗字第121號
再  抗告人  廖美蓉
代  理  人  唐于智律師
            張志偉律師           
上列再抗告人因與相對人簡秋香間聲請拍賣抵押物事件，對於中
華民國108年10月28日臺灣桃園地方法院108年度抗字第197號所
為裁定，提起再抗告，本院裁定如下：
    主  文
再抗告駁回。
再抗告費用由再抗告人負擔。
    理  由
一、按除以抗告不合法而遭駁回者外，對於抗告法院之裁定再 
    為抗告，僅得以其適用法規顯有錯誤為理由，非訟事件法第
    45條第3項定有明文。又抵押權經設定登記後，債權人因債
    務屆滿未受清償，依民法第873條之規定，即得聲請法院拍
    賣抵押物，如對於此項法律關係有爭執時，亦應由有爭執之
    人提起訴訟，以求解決，不得僅依抗告程序聲明其有爭執，
    並據為廢棄拍賣裁定之理由（最高法院51年台抗字第269號
    、58年台抗字第524號判例意旨參照）。準此，抵押權人聲
    請法院裁定拍賣抵押物，法院僅須形式上審查其聲請拍賣抵
    押物之要件是否具備即為已足，至債權人對債務人是否確有
    債權存在等實體上爭執，即無權予以審究。
二、經查：
    ㈠、本件相對人以再抗告人積欠相對人借款新臺幣（下同）1
        500萬元未清償，再抗告人先於105年12月25日簽發面額
        1500萬元、未載利息、到期日及付款地之免作成拒絕證
        書本票乙張（下稱系爭本票）作為前開借款清償之擔保
        ，並於同日提供如原裁定附表所示之不動產（下稱系爭
        抵押物）設定債權金額1500萬元之最高限額抵押權（債
        權擔保確定日：110年12月24日，下稱系爭抵押權）予
        相對人，並於105年12月28日經登記在案，以作為上開
        債務屆期清償之擔保。嗣相對人催告再抗告人清償上開
        借款，並向再抗告人提示系爭本票請求付款，均未獲清
        償，相對人乃以抵押債權已屆清償期，而未受清償為由
        ，依法聲請拍賣系爭抵押物（見司拍卷第2頁，本院卷
        第73至77頁）。經原法院司法事務官以108年度司拍字
        第381號裁定准其拍賣系爭抵押物之聲請。再抗告人不
        服，提起抗告，原法院以聲請拍賣抵押物屬非訟程序，
        本件相對人所提證物形式上審查，已可認系爭抵押權業
        經依法登記，且其所擔保之債權已屆清償期而未受清償
        ，故認相對人聲請拍賣系爭抵押物，應予准許，乃以原
        裁定駁回再抗告人之抗告，於法核無不當。
    ㈡、再抗告人之再抗告意旨略以：本件應以相對人對再抗告
        人有無1500萬元借款債權存在之證據為形式上審查，與
        系爭本票債權是否有效無涉，相對人提出系爭本票，僅
        能證明再抗告人曾簽發相同面額之票據，無法證明兩造
        間有1500萬元借款關係存在，又系爭抵押權所擔保之債
        務不明確，且依該抵押權設定契約書記載之債權擔保確
        定日為110年12月24日，本件債務清償期尚未屆至，相
        對人自不得聲請拍賣系爭抵押物，再系爭本票為未載到
        期日之見票即付本票，相對人未曾提示系爭本票，再抗
        告人即不負清償票款責任云云。惟查：
        1.按聲請拍賣抵押物，原屬非訟事件，法院所為准許與
          否之裁定，無確定實體法上法律關係存否之性質，於
          債權及抵押權之存否，並無既判力。故祇須其抵押權
          已經依法登記，且債權已屆清償期而未受清償，法院
          即應為准許拍賣之裁定。而對於此項法律關係有爭執
          之人，為保護其權利，得提起訴訟，以謀解決，不得
          僅依抗告程序聲明其爭執，並據為廢棄准許拍賣抵押
          物裁定之理由（最高法院94年度台抗字第270號裁定
          意旨參照）。
        2.本件相對人既已提出土地、建築改良物抵押權設定契
          約書、他項權利證明書、土地及建物登記謄本為證（
          見司拍卷第4至10頁），自形式上審查，已足以認定
          系爭抵押權設定係屬有效。相對人陳稱兩造談妥再抗
          告人積欠相對人之債務以1500萬元計算後，再抗告人
          即於105年12月25日簽發系爭本票以作為清償之擔保
          ，並於同日提供系爭抵押物供相對人設定系爭抵押權
          ，系爭本票到期日屆至，經向再抗告人提示卻為再抗
          告人所拒絕兌現等語（見本院卷第73、75、77頁），
          並提出系爭本票為證（見司拍卷第11頁）。而自形式
          上觀之，系爭本票為未載到期日之免作成拒絕證書本
          票，依票據法第120條第2項，相對人持票為付款之提
          示後，發票人即再抗告人即負有清償票款之義務，又
          依系爭抵押權設定契約書記載，系爭抵押權所擔保之
          債權種類及範圍「包括債務人對抵押權人現在（包括
          過去所負現在尚未清償）及將來所負之借款、票據、
          保證之債務」等語（見司拍卷第4至5頁），兩造就系
          爭抵押權擔保之債權種類及範圍既已具體約定包含已
          到期票據債務，則系爭本票債權應屬系爭抵押權擔保
          之範圍，又系爭本票經相對人提示未獲付款，相對人
          主張系爭抵押權所擔保之債權已屆清償期而未獲清償
          ，而行使系爭抵押權，依法聲請准許拍賣抵押物之裁
          定，即無不合。
        3.再抗告人雖以兩造間並無借貸債權存在，相對人提出
          系爭本票，無法證明兩造間有借貸關係存在，又相對
          人未曾提示系爭本票，再抗告人即不負清償票款責任
          云云。惟聲請拍賣抵押物，屬非訟事件，法院毋須審
          認實體法上法律關係存否，再抗告人對於兩造間究竟
          有無借貸關係存在及系爭本票之原因關係是否存在等
          實體法律關係爭執，應由再抗告人另行起訴以資救濟
          ，不得據為廢棄准許拍賣抵押物裁定之理由。至再抗
          告人抗辯相對人未提示系爭本票，然系爭本票已記載
          免除作成拒絕證書（見司拍字卷第11頁），則依票據
          法第124條準用同法第95條但書規定，自應由抗告人
          就相對人未為提示系爭本票負舉證之責，惟再抗告人
          就此未提出任何證據以實其說，要無可取。
    ㈢、從而，原法院以相對人所提之證物形式上審查，已可認
        系爭抵押權設定行為有效，且系爭抵押權所擔保之債權
        已屆清償期而未受清償，認司法事務官准許相對人所為
        拍賣系爭抵押物之聲請，未有不合，乃以原裁定駁回再
        抗告人之抗告，於法並無違誤。再抗告人仍執前詞指摘
        原裁定適用法規顯有錯誤，聲請廢棄，為無理由。
三、據上論結，本件再抗告為無理由。爰裁定如主文。 
中　　華　　民　　國　 109　　年　　1 　　月　　22　　日
                  民事第九庭    
                      審判長法  官  楊絮雲
                            法  官  李昆霖
                            法  官  張宇葭
正本係照原本作成。
不得抗告。
中　　華　　民　　國　 109　　年　　1 　　月　　30　　日
　　　　　　　　　　　　　  書記官  李佳姿